【裁判字號】    95,交聲,4
【裁判日期】    950524
【裁判案由】    聲明異議
【裁判全文】
臺灣臺中地方法院交通事件事裁定         95年度交聲字第4號
原處分機關  交通部公路總局台中區監理所
異  議  人
即受處分人  吳宗茂即介穩起重工程行
上列受處分人因違反道路交通管理處罰條例案件，對於交通事件
裁決所九十四年十一月二十四日所為之處分（中監稽違字第裁六
○－ＧＣ0000000之一號裁決書），聲明異議，本院裁定
如下：
    主    文
原處分撤銷。
吳宗茂即介穩起重工程行汽車所有人未領用牌照行駛，處罰鍰新
臺幣參仟陸佰元。
    理    由
一、原處分機關略以：本案係臺中市警察局交通警察隊於民國九
    十四年八月三日十一時二十五分許，在臺中市市○路○○○
    路口，查獲吳敏雄駕駛無牌照六輪拼裝車（引擎號碼：0－
    00000－000000000），並掣單舉發「拼裝車
    輛未領牌照行駛」之違規事實，受處分人於到案日期前提出
    申訴，經原舉發機關函覆違規屬實，交通部公路總局臺中區
    監理所遂於九十四年十一月二十四日以中監稽違字第裁六○
    －ＧＣ0000000之一號裁決書，裁處罰鍰新臺幣（下
    同）三千六百元，並沒入車輛，逾期則依裁決書處罰主文規
    定裁處等語。
二、本件異議人即受處分人吳宗茂即介穩起重工程行則以：監理
    單位至今仍無有關起重機具車輛管理法規，本件遭舉發之車
    輛係動力機械吊車（下稱系爭吊車），屬於日本原裝迷你吊
    車，且於九十四年九月九日十時三十分許，經相關單位派員
    至德吉金屬公司共同會勘，亦確認為吊車，因國內無法生產
    此類車輛，又無法規管理與保障產權，但工程又要進行與執
    行，交通警政單位未體諒實情，而駕駛系爭吊車之駕駛操作
    員吳敏雄亦係中華民國工業安全衛生協會第八四期吊升荷重
    五公噸以上移動式起重機操作人員訓練班結業，乃經測驗合
    格擁有結業證書之工作人員，受處分人遵守各項法令規定，
    無故遭沒入賴以維生之工具，實難甘服，對此提出異議等語
    。
三、按汽車未領用牌照行駛者，處汽車所有人新台幣三千六百元
    以上一萬零八百元以下罰鍰，並禁止其行駛，道路交通管理
    處罰條例第十二條第一項第一款定有明文。次按所謂「拼裝
    車」係指「拼湊組裝」之車輛而言，此種車輛未經主管機關
    核准並領用牌照之前，依道路交通管理處罰條例第十二條第
    一項第二款之規定，禁止在道路上行駛，查其立法原意，無
    非為保障大眾之交通安全，然究其實質意涵，則係因「拼裝
    車」在駕駛使用上之安全性堪慮，故有予以禁止之必要。又
    各型量產之汽車，於正式出廠上市○○○○○段，其機電、
    引擎、動力傳輸、車身結構等各部系統，均經原廠縝密精心
    之設計，再以系統整合之方式，詳為計算、測試、調校各系
    統於組合整車中之調諧性及合適度，其目的除在使各部系統
    經組裝成車之後，均能發揮原先設計之最佳性能外，更在使
    各部系統之運轉功率及輸力負荷之許容性或耐受度，彼此間
    緊密配合，相互調諧為用，而無倚輕倚重之失衡現像，以確
    保將來量產上市之「整車」於使用上之安全性。因此，若未
    經此一嚴謹程序所設計、檢測及製造之車輛，其安全性顯然
    堪慮，本無疑義，至若任意改裝非屬原廠設計規範或容許代
    換之零件，因已更動並破壞「整車」既有設計之系統調諧性
    及合適度，且未經原廠重行調校及測試，則各系統整合運作
    是否緊密順暢，即非無疑，而同有危及行車安全之虞。基此
    可知，禁止「拼裝車」在公路上行駛之立法本旨，既係著眼
    於使用上之不安全性，則參照上開說明，顯見基於使用安全
    性之考量，任何非由合格正式車廠所設計、製造出廠之車輛
    ，或在原廠車上任意改裝非屬原廠設計規範或容許代換之零
    件，因其整車之結構，並不曾或更動後未再經原廠之嚴謹檢
    測及調校，使用上即具有潛在之危險性，此二種車輛均屬所
    謂之「拼裝車」，應無疑義。
四、經查：
  (一)本件受處分人即異議人吳宗茂即介穩起重工程行所有未領用
    牌照之系爭吊車，於九十四年八月三日十一時二十五分許，
    由吳敏雄駕駛行經臺中市市○路○○○路口時，為警查獲等
    事實，除據異議人自承在卷外，且有臺中市警察局交通警察
    隊中市警交字第ＧＣ0000000號舉發違反道路交通管
    理事件通知單一紙在卷可考，顯見異議人所有之系爭吊車確
    有未領用牌照而於道路上行駛之違規情事無疑。
  (二)原處分機關援引交通部八十四年十一月八日交路（八四）字
    第○四二六九○號之函示而略謂異議人於申訴、會勘均未能
    提出完整進口相關資料查核且該車輛亦未檢具證明文件依道
    路交通安全規則第八十三條之規定申請臨時通行證，而認系
    爭吊車為拼裝車云云。惟車輛是否為「拼裝車」，此為有關
    設計、製造或改裝層面之問題，至有無來歷憑證，則屬車輛
    「流通過程」是否適法之問題，二者範疇迥然不同，「拼裝
    車」固均無來歷憑證，惟欠缺來歷憑證者則非必均屬「拼裝
    車」，原處分機關認無來歷憑證者即為「拼裝車」，顯將南
    轅北轍之概念混為一談，且已逾越「拼裝車」之文義可能範
    圍，原處分機關並未就系爭吊車深究其是否為(1)非由合格正
    式車廠所設計、製造出廠之車輛。(2)在原廠車上任意改裝非
    屬原廠設計規範或容許代換之零件之車輛，而在使用上即具
    有潛在之危險性，僅以異議人未能提出完整進口相關資料且
    未申請臨時通行證為由即遽認系爭吊車係「拼裝車」之認定
    ，即非適當。
五、綜上所述，本件吳敏雄於上開時、地，駕駛異議人所有之系
    爭吊車而遭舉發裁罰之未領有牌照之吊車，既非屬於道路交
    通管理處罰條例中所稱之「拼裝車」，則原處分機關即交通
    部公路局臺中區監理所未經詳細查明，即遽以「拼裝車」論
    之，並依道路交通管理處罰條例第十二條第一項第二款及第
    二項之規定，而為異議人罰鍰及沒入該車輛之裁處，其認事
    用法，經核容有違誤，異議意旨執此指摘原處分不當，尚非
    無理由，故應由本院裁定將原處分撤銷。然如前述，異議人
    所有之汽車未領用牌照而仍行駛之違規行為既可認定，則本
    院復應改依同條例第十二條第一項第一款之規定，並審酌本
    件違規情節之輕重，另為如主文第二項所示之裁處。
六、據上論斷，應依道路交通案件處理辦法第二十條前段，道路
    交通管理處罰條例第十二條第一項第一款，裁定如主文。
中    華    民    國    95    年    5     月    24    日
                  交通法庭      法  官  余德正
以上正本證明與原本無異。
如不服本裁定應於送達後五日內向本院提出抗告狀。
                                書記官  廖日晟
中    華    民    國    95    年    5     月    24    日


司法院資訊處製作；財團法人民間司法改革基金會備份。
